【裁判字號】    98,訴,185
【裁判日期】    990630
【裁判案由】    恐嚇等
【裁判全文】
臺灣花蓮地方法院刑事判決               98年度訴字第185號
公  訴  人  臺灣花蓮地方法院檢察署檢察官
被      告  卯○○
            丁○○
上二人共同
選任辯護人  林國泰律師
被      告  寅○○
上列被告因恐嚇等案件，經檢察官提起公訴（97年度偵字第2500
號），本院判決如下：
    主  文
卯○○犯恐嚇危害安全罪，處有期徒刑貳月，如易科罰金，以新
臺幣壹仟元折算壹日。減為有期徒刑壹月，如易科罰金，以新臺
幣壹仟元折算壹日。又共同犯非法剝奪他人行動自由罪，處有期
徒刑貳月，如易科罰金，以新臺幣壹仟元折算壹日。又犯如附表
所示之罪，均累犯，各處如附表所示之刑，如易科罰金，均以新
臺幣壹仟元折算壹日。應執行有期徒刑陸月，如易科罰金，以新
臺幣壹仟元折算壹日。
丁○○共同犯非法剝奪他人行動自由罪，處有期徒刑貳月，如易
科罰金，以新臺幣壹仟元折算壹日。又共同犯恐嚇危害安全罪，
共參罪，各處有期徒刑貳月，如易科罰金，均以新臺幣壹仟元折
算壹日。應執行有期徒刑肆月，如易科罰金，以新臺幣壹仟元折
算壹日。
寅○○共同犯恐嚇危害安全罪，處有期徒刑貳月，如易科罰金，
以新臺幣壹仟元折算壹日。
    事  實
一、卯○○（綽號西瓜）曾因賭博案件，前經法院判決有期徒刑
    4月，減為2月確定，甫於民國96年10月5 日易科罰金執行完
    畢，詎不知悔改，自96年3 月間起，為替不詳之地下錢莊及
    寶華期貨公司追討債務，從事暴力討債活動，而為下列之犯
    罪行為：
(一)、因子○○曾以戊○○名義，參與前揭地下期貨投資失利致積
    欠債務，卯○○為求索債，竟基於恐嚇之犯意，接續於96年
    3 月29日上午11時39分許、同年4 月3 日下午5 時50分許，
    及同年月4 日下午5 時41分許，以行動電話傳送簡訊至子○○之行動電話，嗣子○○即在花蓮縣花蓮市某處接獲簡訊，
    內容分別為：「子○○，你在我們公司輸了64萬，如果你要
    推戊○○出來當人頭也沒關係，我們決（絕）對有十足證據
    ，就連你下單的錄音帶也有，如果你在（再）不出面，我決
    （絕）對先把戊○○搞到沒工作，在（再）來就是好好對付
    你」、「子○○你的生活作息，出入場所已經在掌握中了，
    一日內在（再）不主動與我們聯絡詳談，恕怪無情」、「子
    ○○一天時間已經到了，在（再）不與我們聯絡我們就要行
    動了」等文字，以上開加害自由之言語恫嚇，使子○○心生
    畏懼，致生危害於安全。
(二)、因壬○○參與前揭地下期貨投資失利致積欠債務，卯○○及
    丁○○為求索債，竟共同基於妨害自由之犯意聯絡，於96年
    7 月25日凌晨0 時許，由丁○○駕車前往桃園縣桃園市○○○路16之1 號壬○○工作之場所，強押壬○○上車，並載往
    臺北縣新莊市○○路與龍安路口附近與卯○○會合。
(三)、卯○○另基於恐嚇之犯意，於96年11月28日晚上8 時3 分，
    以門號0000000000號行動電話撥打予壬○○所有門號000000
    0000號行動電話，對壬○○稱：「你娘咧，你在12點之前還
    在那邊有的沒的，在那邊那個我是會翻臉的喔，我已經沒有
    耐心跟你玩了喔」等語，以上開加害自由之言語恫嚇，使壬○○心生畏懼，致生危害於安全。
(四)、因丙○○與配偶蘇德盟參與前揭地下期貨投資失利致積欠債
    務，卯○○為求索債乃夥同丁○○，共同基於恐嚇之犯意聯
    絡，由丁○○於96年11月上旬某日，撥打電話向丙○○恫稱
    ：「不管你搬到哪裡我都找得到你，你就乾脆一點還一還，
    我就不會去打擾你公公」等語，以上開加害自由之言語恫嚇
    ，使丙○○心生畏懼，致生危害於安全。
(五)、因丑○○參與前揭地下期貨投資失利致積欠債務，卯○○為
    求索債乃夥同丁○○，共同基於恐嚇之犯意聯絡，由丁○○
    於96年11月間某日，撥打電話向丑○○恫稱：「我是專門在
    討債的，我是公司的主管，公司有專門催收的部門，下面有
    好幾組人在催討帳款，這筆帳一定要到手，不能打折扣，不
    然就把你剁手剁腳」等語，以上開加害身體之言語恫嚇，使
    丑○○心生畏懼，致生危害於安全。
(六)、因甲○○參與前揭地下期貨投資失利致積欠債務，卯○○為
    求索債乃夥同丁○○，共同基於恐嚇之犯意聯絡，由丁○○
    出面向甲○○追討，甲○○為討論償債事事宜於96年11月21
    日下午3 時5 分，以門號0000000000號行動電話撥打予丁○○所有門號0000000000號行動電話聯繫，詎丁○○基於上開
    之共同犯意，向甲○○脅迫稱：「我跟你講現在處理工作，
    我講怎樣，就是怎樣，我跟你講一句難聽，你最少也要籌一
    半給我」等語，以上開加害自由之言語恫嚇，使甲○○心生
    畏懼，致生危害於安全。
(七)、因乙○○曾向上揭地下錢莊借款未還清致積欠債務，卯○○
    為求索債，基於恐嚇之犯意，於96年11月28日上午8 時45分
    ，以門號0000000000號行動電話傳送簡訊至乙○○所有門號
    0000000000號行動電話，內容為：「黑狗，中午之前跟阿松
    連絡，要不然，這星期的帳都不要算，你真太可惡」等語，
    以上開加害自由之言語恫嚇，使乙○○心生畏懼，致生危害
    於安全。
(八)、因辛○○（原名張玉華）參與前揭地下期貨投資失利致積欠
    債務，卯○○為求索債，夥同寅○○共同基於恐嚇之犯意聯
    絡，由寅○○於96年11、12月間，以行動電話傳送簡訊至辛○○所有門號0000000000號行動電話，內容為：「3014（即
    辛○○投資期貨時之代號），給你臉你不要臉，走著瞧」等
    語，以上開加害自由之言語恫嚇，使辛○○心生畏懼，致生
    危害於安全。
(九)、因癸○○之胞妹陳麗瑛參與前揭地下期貨投資失利致積欠債
    務，卯○○為求索債，竟基於恐嚇之犯意，於96年12月3 日
    下午2 時10分，以門號0000000000號行動電話撥打予陳麗瑛
    所有，由癸○○使用門號0000000000號行動電話，向癸○○
    恫稱：「我們裡面少年剛剛有過去，你說要50萬處理，會不
    會太過份，173 萬的東西，你50萬要處理，那樣不要緊，我
    時間也給你們，如果你認為我們找不到你妹妹，這樣也沒關
    係，我一定動員一切所有資源、管道去找他，這話都是我隨
    便說的嗎，錢都不用還；我今天跟你講，你認為你有的朋友
    ，沒關係你叫出來」等語，以上開加害自由之言語恫嚇，使
    癸○○心生畏懼，致生危害於安全。
(十)、吳正宗因參與前揭地下期貨投資失利致積欠債務，卯○○為
    求索債，竟基於恐嚇之犯意，於96年11月26日上午10時9 分
    ，以門號0000000000號行動電話撥打予吳正宗所有門號0000
    000000號行動電話，向吳正宗恫稱：「我真正跟你講這句話
    ，你不要讓我捉到，吳正宗我真的沒跟你家挖起來就對了，
    我讓你笑瘋子，你今天敢跟我這樣應」等語，以上開加害自
    由之言語恫嚇，使吳正宗心生畏懼，致生危害於安全。
(十一)、因己○○曾向上揭地下錢莊借款未還清致積欠債務，卯○○
    為求索債，竟基於恐嚇之犯意，於96年11月26日下午1 時45
    分，以門號0000000000號行動電話撥打己○○所有門號0000
    000000號行動電話，對己○○稱：「1 萬多而已咧，也讓我
    好做一點，大家都像你這樣生意就都不用做了啊，好像我都
    來硬的」等語，以上開加害自由之言語恫嚇，使己○○心生
    畏懼，致生危害於安全。
(十二)、另因己○○因急需用款，即向卯○○貸款，卯○○乘己○○
    急迫、輕率之際，於96年11月間，在臺北縣板橋市某處，貸
    以10萬元，先行預扣8000元之利息，己○○實得9萬2千元，
    利息收取則以每7 天為1 期，每期利息8000元，即換算月息
    約為34分之顯不相當重利。
二、案經花蓮縣警察局花蓮分局報告臺灣花蓮地方法院檢察署檢
    察官偵查起訴。
    理  由
一、本案認定事實所引用之證據資料，檢察官、被告等及辯護人
    均同意作為證據，且經核作成之狀況並無不適當之情形，應
    有證據能力。
二、上揭事實，業據被告卯○○、寅○○、丁○○坦承不諱，核
    與證人子○○、戊○○、庚○○、丙○○、丑○○、甲○○
    、乙○○、辛○○、壬○○、癸○○、己○○等之證述相符
    ，並有0000000000、0000000000、0000000000、0000000000
    、0000000000號行動電話通訊監察譯文、通聯調閱查詢單、
    簡訊照片、合作金庫銀行存款憑條等在卷可稽，足認被告等
    自白為真實，本案事證明確，被告等之犯行堪以認定，應依
    法論科。
三、核被告卯○○、丁○○、寅○○各如事實一(一)、(三)至(十一)所為
    ，均係犯刑法第305 條之恐嚇危害安全罪；被告卯○○、丁○○如事實一(二)所為，係犯刑法第302 條第1 項之非法剝奪
    他人行動自由罪；被告卯○○如事實一(十二)所為，係犯刑法第
    344 條之重利罪。被告卯○○與丁○○就事實一(四)、(五)、(六)
    部分、被告卯○○與寅○○就事實一(八)部分，均有犯意聯絡
    及行為分擔，均為共同正犯。被告卯○○、丁○○上開各部
    分所為，犯意各別、行為互異，應分論併罰。被告卯○○曾
    因犯罪而受上揭之有期徒刑執行，有臺灣高等法院被告前案
    紀錄表在卷可查，其前受有期徒刑執行完畢，於5 年內故意
    再犯本件事實一(三)至(十二)各罪，均為累犯，此部分各罪均應依
    刑法第47條第1 項規定加重其刑。
四、爰審酌被告3 人之素行、犯罪之動機、目的、所居犯罪之地
    位、犯罪之手段、危害及惡性之程度、犯後坦誠之態度、自
    動捐款慈善機構之悔意、與檢察官量刑協商之情形，兼衡其
    智識程度、生活狀況等一切情狀，各量處如主文所示之刑及
    均諭知易科罰金之折算標準，以示懲儆。被告卯○○犯事實
    一(一)部分，係在96年4 月24日以前，合於中華民國96年罪犯
    減刑條例第2 條第1 項第3 款之規定，應予減其宣告刑2 分
    之1 ，並諭知減得刑之易科罰金折算標準。並就被告卯○○
    、丁○○上開各宣告及減得之刑，分別合定其應執行及其易
    科罰金之折算標準，如主文所示。另本件搜索扣案之物品因
    均難認與本件犯罪有關，乃均不予宣告沒收，附此敘明。
據上論斷，應依刑事訴訟法第299 第1 項前段，刑法第305 條、
第302 條第1 項、第344 條、第28條、第47條第1 項、第41條第
1 項前段、第51條第5 款，刑法施行法第1 條之1 ，中華民國96
年罪犯減刑條例第2 條第1 項第3 款、第7 條、第9 條，判決如
主文。
本案經檢察官龔書安到庭執行職務。
中    華    民    國   099    年    6     月    30    日
                  刑事第二庭  審判長法  官  張宏節
                                    法  官  蔡寶樺
                                    法  官  沈培錚
以上正本證明與原本無異。
如不服本判決應於收受送達後10日內向本院提出上訴書狀，並應
敘述具體理由。其未敘述上訴理由者，應於上訴期間屆滿後20日
內向本院補提理由書(均須按他造當事人之人數附繕本)「切勿逕
送上級法院」。告訴人或被害人如對於本判決不服者，應具備理
由請求檢察官上訴，其上訴期間之計算係以檢察官收受判決正本
之日期為準。
中    華    民    國    99    年    6     月    30    日
                                    書記官
附錄本判決論罪之法律條文：
中華民國刑法第302條第1項
私行拘禁或以其他非法方法，剝奪人之行動自由者，處5年以下
有期徒刑、拘役或 3 百元以下罰金。
中華民國刑法第305條
以加害生命、身體、自由、名譽、財產之事，恐嚇他人致生危害
於安全者，處2年以下有期徒刑、拘役或3百元以下罰金。
中華民國刑法第344條
乘他人急迫、輕率或無經驗貸以金錢或其他物品，而取得與原本
顯不相當之重利者，處1年以下有期徒刑、拘役或科或併科1千元
以下罰金。
附表
┌──┬────────┬────────┬────────┐
│編號│犯罪行為（事實）│論罪法條（罪名）│  科刑（宣告刑）│
├──┼────────┼────────┼────────┤
│ 一 │如事實欄一(三)    │刑法第305條之恐 │卯○○犯恐嚇危害│
│    │                │嚇危害安全罪。  │安全罪，累犯，處│
│    │                │                │有期徒刑參月，如│
│    │                │                │易科罰金，以新臺│
│    │                │                │幣壹仟元折算壹日│
│    │                │                │。              │
├──┼────────┼────────┼────────┤
│ 二 │如事實欄一(四)    │刑法第305條之恐 │卯○○共同犯恐嚇│
│    │                │嚇危害安全罪。  │危害安全罪，累犯│
│    │                │                │，處有期徒刑參月│
│    │                │                │，如易科罰金，以│
│    │                │                │新臺幣壹仟元折算│
│    │                │                │壹日。          │
├──┼────────┼────────┼────────┤
│ 三 │如事實欄一(五)    │刑法第305條之恐 │卯○○共同犯恐嚇│
│    │                │嚇危害安全罪。  │危害安全罪，累犯│
│    │                │                │，處有期徒刑參月│
│    │                │                │，如易科罰金，以│
│    │                │                │新臺幣壹仟元折算│
│    │                │                │壹日。          │
├──┼────────┼────────┼────────┤
│ 四 │如事實欄一(六)    │刑法第305條之恐 │卯○○共同犯恐嚇│
│    │                │嚇危害安全罪。  │危害安全罪，累犯│
│    │                │                │，處有期徒刑參月│
│    │                │                │，如易科罰金，以│
│    │                │                │新臺幣壹仟元折算│
│    │                │                │壹日。          │
├──┼────────┼────────┼────────┤
│ 五 │如事實欄一(七)    │刑法第305條之恐 │卯○○犯恐嚇危害│
│    │                │嚇危害安全罪。  │安全罪，累犯，處│
│    │                │                │有期徒刑參月，如│
│    │                │                │易科罰金，以新臺│
│    │                │                │幣壹仟元折算壹日│
│    │                │                │。              │
├──┼────────┼────────┼────────┤
│ 六 │如事實欄一(八)    │刑法第305條之恐 │卯○○共同犯恐嚇│
│    │                │嚇危害安全罪。  │危害安全罪，累犯│
│    │                │                │，處有期徒刑參月│
│    │                │                │，如易科罰金，以│
│    │                │                │新臺幣壹仟元折算│
│    │                │                │壹日。          │
├──┼────────┼────────┼────────┤
│ 七 │如事實欄一(九)    │刑法第305條之恐 │卯○○犯恐嚇危害│
│    │                │嚇危害安全罪。  │安全罪，累犯，處│
│    │                │                │有期徒刑參月，如│
│    │                │                │易科罰金，以新臺│
│    │                │                │幣壹仟元折算壹日│
│    │                │                │。              │
├──┼────────┼────────┼────────┤
│ 八 │如事實欄一(十)    │刑法第305條之恐 │卯○○犯恐嚇危害│
│    │                │嚇危害安全罪。  │安全罪，累犯，處│
│    │                │                │有期徒刑參月，如│
│    │                │                │易科罰金，以新臺│
│    │                │                │幣壹仟元折算壹日│
│    │                │                │。              │
├──┼────────┼────────┼────────┤
│ 九 │如事實欄一(十一)    │刑法第305條之恐 │卯○○犯恐嚇危害│
│    │                │嚇危害安全罪。  │安全罪，累犯，處│
│    │                │                │有期徒刑參月，如│
│    │                │                │易科罰金，以新臺│
│    │                │                │幣壹仟元折算壹日│
│    │                │                │。              │
├──┼────────┼────────┼────────┤
│ 十 │如事實欄一(十二)    │刑法第344條之重 │卯○○犯重利罪，│
│    │                │利罪。          │累犯，處有期徒刑│
│    │                │                │參月，如易科罰金│
│    │                │                │，以新臺幣壹仟元│
│    │                │                │折算壹日。      │
└──┴────────┴────────┴────────┘

司法院資訊處製作；財團法人民間司法改革基金會備份。
